【裁判字號】    98,交抗,1981
【裁判日期】    980907
【裁判案由】    違反道路交通管理處罰條例
【裁判全文】
臺灣高等法院交通事件裁定            98年度交抗字第1981號
抗  告  人
即受處分人  甲○○
上列抗告人因違反道路交通管理處罰條例案件，不服臺灣桃園地
方法院98年度交聲字第1545號，中華民國98年7 月28日裁定（原
處分案號：交通部公路總局新竹監理所桃監裁罰字裁52-AN00000
00號），提起抗告，本院裁定如下：
    主  文
抗告駁回。
    理  由
一、原裁定意旨略以：本件抗告人即受處分人甲○○於民國98年
    4月7日上午9時23分許，騎乘車牌號碼為JK9-086號重型機車
    ，行經設有「禁行機車」標字之臺北市○○○路○ 段時，違
    規行駛於上開車道上，為臺北市政府警察局交通警察大隊掣
    單逕行舉發。因抗告人於應到案日前申訴，經原處分機關即
    交通部公路總局新竹區監理所審查結果仍認抗告人有上開違
    規行為，依道路交通管理處罰條例第45條第13款、第63條第
    1項規定裁處抗告人罰鍰新臺幣（下同）600元，並記違規點
    數1點。因上開違規行為，有現場採證照片1幀在卷可稽，抗
    告人違規事實，堪以認定。是抗告人聲明異議，指摘原處分
    違法，為無理由，應予駁回等語。
二、抗告意旨略以：抗告人於上開時間，騎乘上開重型機車，行
    經臺北市○○○路○段時，因內側第4車道適有貨車停靠進行
    卸貨，內側第3 車道有另台貨車避險停置於路中，在後之抗
    告人為免發生危險，始駛入內側「禁行機車」車道，並非故
    意違規，為此提起抗告，請求撤銷原處分云云。
三、經查：
(一)按機器腳踏車（即機車）行駛之車道，應依標誌或標線之規
    定行駛，道路交通安全規則第99條第1 項前段定有明文。次
    按汽車駕駛人爭道行駛，而有機器腳踏車，不在規定車道行
    駛之情形者，處600 元以上1,800 元以下罰鍰，並應記違規
    點數1 點，道路交通管理處罰條例第45條第13款、第63條第
    1項第1 款分別定有明文。而依道路交通管理處罰條例第3條
    第8 款，道路交通管理處罰條例所稱之汽車包括機器腳踏車
    。
(二)查抗告人於上開時、地，騎乘上開重型機車，行經設有「禁
    行機車」標字之臺北市○○○路○ 段時，有行駛於上開車道
    之違規行為，有違規照片1 幀在卷為憑，堪認抗告人確實有
    上開違規行為無訛。雖抗告人以前詞置辯，然觀諸卷附現場
    採證照片，該舉發違規地點為臺北市○○○路○段內側第3車
    道，其上明顯劃設有「禁行機車」標字，一般用路人均可明
    顯辨識該車道為禁行機車之車道。且該路段係雙向8 線道，
    抗告人行進方向之內側第4 車道，雖有貨車停靠路邊卸貨，
    內側第3 車道上亦有另輛貨車在抗告人右前方，然舉發違規
    照片係以照相設備擷取瞬間之影像，本即無從單憑1 張照片
    確認行駛於內側第3 車道之貨車係靜止停置於車道上，且造
    成車道壅塞之情。又倘該內側第3 車道之貨車確係停置於路
    中，上開內側第4車道上之貨車與第3車道上之貨車，並非併
    排阻塞內側第3、4車道上，抗告人尚可騎乘機車如常先行駛
    內側第4車道，再由該2貨車間空隙變換至內側第3 車道之方
    式通過。倘內側第3 車道上之貨車係行進之狀態，抗告人更
    應依序行駛於該貨車後方魚貫直行。是依舉發違規照片所示
    現場車況，上開路段供機車行駛內側第3、4車道，尚無發生
    障礙無法通行之情形。再交通秩序之維護非僅係值勤警員個
    人職責，用路人亦當遵守交通規則，抗告人為領有駕駛執照
    之汽車駕駛人，本應遵守道路交通標誌、標線、號誌之指示
    ，駕駛行進中如遇有交通壅塞之情形，自應在規定車道內循
    序前進，而非因貪圖一時之便，即改行其他禁止車道之理，
    是抗告人上開違規行為已甚為明確。抗告人前開所辯，自不
    足採，其抗告為無理由，應予駁回。
(三)綜上所述，原裁定認原處分機關之裁處並無不合，駁回其異
    議，核無不當，本件抗告為無理由，應予駁回。
四、據上論斷，應依道路交通案件處理辦法第26條，刑事訴訟法
    第412條，裁定如主文。
中    華    民    國    98    年     9    月    7     日
                  刑事第二庭審判長  法  官  洪光燦
                                    法  官  宋明蒼
                                    法  官  李麗玲
以上正本證明與原本無異。
不得抗告。
                                    書記官  廖婷璇
中    華    民    國    98    年    9    月    8      日


司法院資訊處製作；財團法人民間司法改革基金會備份。
